【裁判字號】    97,重上更(二),9
【裁判日期】    970320
【裁判案由】    毒品危害防制條例
【裁判全文】
臺灣高等法院臺中分院刑事判決     97年度重上更(二)字第9號
上  訴  人
即  被  告  甲○○
                    （現另案於臺灣雲林第二監獄執行中）
選任辯護人  何孟育律師
上  訴  人
即  被  告  乙○○
指定辯護人  本院公設辯護人丙○○
上列上訴人等因違反毒品危害防制條例案件，不服臺灣臺中地方
法院九十二年度訴字第二八六號中華民國九十二年七月二十四日
第一審判決（起訴案號：臺灣臺中地方法院檢察署九十一年度偵
續字第一五八號），提起上訴，經本院判決後，由最高法院第二
次發回更審，本院判決如下：
    主  文
原判決撤銷。
甲○○販賣第一級毒品，累犯，處有期徒刑捌年陸月。扣案之第
一級毒品海洛因壹小包（淨重零點貳零公克）、第一級毒品海洛
因玖包（合計淨重陸點壹壹公克），均沒收銷燬之；扣案之第一
級毒品海洛因壹小包包裝用之外包裝袋（包裝重零點貳伍公克）
、第一級毒品海洛因玖小包包裝用之外包裝袋（包裝重貳點肆參
公克）、電子磅秤壹台、分裝塑膠袋貳佰柒拾只，均沒收；未扣
案販賣第一級毒品海洛因所得財物新臺幣伍佰元沒收，如全部或
一部不能沒收時，以其財產抵償之。
乙○○無罪。
    事  實
一、甲○○（原名林坤洲）於民國八十五年間因違反肅清煙毒條
    例及麻醉藥品管理條例案件，經臺中地方法院八十五年訴字
    第一六三三號判決分別判處有期徒刑三年二月、五月，應執
    行有期徒刑三年五月確定，於八十七年八月十二日假釋出獄
    交付保護管束，於八十九年七月二十九日假釋期間屆滿未經
    撤銷假釋，以已執行論。
二、甲○○明知海洛因業經行政院衛生署公告列為毒品危害防制
    條例所列管之第一級毒品，不得販賣及持有。甲○○基於販
    賣第一級毒品海洛因（以下簡稱為海洛因）營利之犯意，意
    圖營利販賣海洛因，先行向真實姓名、年籍不詳之人買入供
    以販賣用之海洛因，於九十一年五月二十五日上午某時，林
    美利撥打甲○○所使用之0000000000號行動電話
    ，向甲○○購買海洛因，雙方約定交易之時間、地點後，甲
    ○○於當日上午十時許，在臺中市○○路與大墩二街口將新
    臺幣（下同）五百元之海洛因交付販賣給林美利，甲○○因
    此獲利五百元。林美利施用向甲○○購買之海洛因後，於同
    日上午十一時三十分許，在臺中市南屯區○○○街四六號騎
    樓前，因施用海洛因過量昏倒，經送醫急診救治後，為警前
    往醫院查證時得知，而策動林美利供出毒品來源，林美利即
    於同日十七時四十三分許，以0000000000號行動
    電話撥打給甲○○，向甲○○佯稱欲購買一千元之海洛因，
    並約定於同日十八時十分許，在臺中市○○路與大墩二街口
    交易，甲○○遂將海洛因一小包（淨重０點二０公克，包裝
    重０點二五公克）交給乙○○，由乙○○攜帶該包海洛因前
    往上開路口欲將該包海洛因交付給林美利時，為警當場查獲
    （此次林美利佯裝購買海洛因之行為係屬陷害教唆，不構成
    犯罪，詳後述）。經乙○○帶同警員前往甲○○位於臺中市
    ○○○街九號六樓之二二租屋處所，經甲○○同意進入該處
    所，當場扣得甲○○所有之海洛因九包（合計淨重六點一一
    公克，包裝重二點四三公克）及其所有供販賣海洛因用之電
    子磅秤一台、預備供分裝販賣海洛因用之分裝塑膠袋二七０
    只。
三、案經臺中市警察局第四分局報請臺灣臺中地方法院檢察署檢
    察官偵查起訴。
    理  由
壹、程序部分：
一、按被告以外之人於偵查中向檢察官所為陳述，除顯有不可信
    之情況者外，得為證據，刑事訴訟法第一百五十九條之一第
    二項定有明文。偵查中對被告以外之人（包括證人、鑑定人
    、告訴人、被害人及共同被告等）所為之偵查筆錄，或被告
    以外之人向檢察官所提之書面陳述，性質上均屬傳聞證據。
    惟現階段刑事訴訟法規定檢察官代表國家偵查犯罪、實施公
    訴，依法其有訊問被告、證人及鑑定人之權，證人、鑑定人
    且須具結，而實務運作時，檢察官偵查中向被告以外之人所
    取得之陳述，原則上均能遵守法律規定，不致違法取供，其
    可信度極高，職是，被告以外之人前於偵查中已具結而為證
    述，除反對該項供述得具有證據能力之一方，已釋明「顯有
    不可信之情況」之理由外，不宜以該證人未能於審判中接受
    他造之反對詰問為由，即遽指該證人於偵查中之陳述不具證
    據能力。且所謂不可信性情況，法院應審酌被告以外之人於
    陳述時之外在環境及情況，例如：陳述時之心理狀況、有無
    受到外力干擾等，以為判斷之依據。本件證人林美利於檢察
    官偵查中，以證人之身分陳述，經告以具結義務及偽證處罰
    後，於命證人朗讀結文後具結，其係於負擔偽證罪之處罰心
    理下證述，並以具結擔保其供述之真實性，又無受其他不當
    外力干擾之情形，其未曾提及檢察官在偵查時有不法取供之
    情形，依上說明，其於偵查中之證言自具有證據能力。
二、次按被告以外之人（包括證人、鑑定人、告訴人、被害人及
    共同被告等）於檢察事務官、司法警察官或司法警察調查中
    所為之陳述，與審判中不符時，其先前之陳述具有較可信之
    特別情況，且為證明犯罪事實存否所必要者，得為證據，刑
    事訴訟法第一百五十九條之二定有明文。所謂「前後陳述不
    符」之要件，應就前後階段之陳述進行整體判斷，以決定其
    間是否具有實質性差異，惟無須針對全部陳述作比較，陳述
    之一部分有不符，亦屬之。而所謂「較可信之特別情況」之
    情形，亦應就前後陳述時之各種外部情況進行比較，以資決
    定何者外部情況具有可信性。若陳述係在特別可信之情況下
    所為，則虛偽陳述之危險性即不高，雖係審判外陳述，或未
    經被告反對詰問，仍得承認其有證據能力。所稱「外部情況
    」之認定，例示如下：(1)時間之間隔：陳述人先前陳述是在
    記憶猶新的情況下直接作成，一般與事實較相近，事後即可
    能因記憶減弱或變化，致有不清晰或陳述不符之現象發生。
    (2)有意識的迴避：由於先前陳述時被告未在場，是陳述人直
    接面對詢問警員所為陳述較為坦然；事後可能因陳述人對被
    告有所顧忌或同情，因而在被告面前較不願陳述不利被告之
    事實。(3)受外力干擾：陳述人單獨面對檢察事務官或司法警
    察（官）所為之陳述，程度上較少會受到強暴、脅迫、詐欺
    、利誘或收買等外力之影響，其陳述較趨於真實。若被告在
    庭或有其他員參與旁聽時，陳述人可能會本能的作出迴避對
    被告不利之證述，或因不想生事乃虛構事實而為陳述。(4)事
    後串謀：目擊證人對警察描述所目睹情形，因較無時間或動
    機去編造事實，客觀上亦較難認與被告間有勾串情事，其陳
    述具有較可信性。但事後因特殊關係，雙方可能因串謀而統
    一口徑；或事後情況變化，兩者從原先敵對關係變成現在友
    好關係等情形，其陳述即易偏離事實而較不可信。(5)警詢或
    檢察事務官偵查時，有無辯護人、代理人或親友在場：如有
    上開親誼之人在場，自可期待證人為自由從容之陳述，其證
    言之可信度自較高。(6)警詢或檢察事務官所作之偵查筆錄記
    載是否完整：如上開筆錄對於犯罪之構成要件、犯罪態樣、
    加重減輕事由或起訴合法要件等事實或情況，均翔實記載完
    整，自可推定證人之陳述，與事實較為相近，而可信為真實
    。法院應斟酌上列因素綜合判斷，亦應細究陳述人之問答態
    度、表情與舉動之變化，此一要件係屬訴訟法事實之證明，
    以自由證明為已足，且應由主張此項證據之人證明。惟此僅
    係確定上開陳述有無證據能力而已，至該證據具有證據能力
    後，其證據力之強弱問題，仍待法院綜合全辯論意旨及調查
    證據所得，依法認定之。本件證人林美利於九十一年五月二
    十五日警詢時證稱：九十一年五月二十五日上午十時許，係
    購買五百元海洛因等語（見九十一年偵字第一０三六三號卷
    第二五頁），證人林美利於九十一年九月二十三日偵訊中證
    稱：九十一年五月二十五日上午向被告甲○○購買一千元海
    洛因等語（見九十一年度偵續字第一五八號卷第十七、十八
    頁），證人林美利於原審九十二年六月十九日審理中證稱：
    向被告甲○○買海洛因一千元到二千元等語（見原審卷第八
    九頁），足認證人林美利於警詢、偵查及法院審理時對於九
    十一年五月二十五日上午向被告甲○○購買海洛因價格之陳
    述，有前後不一致之情形。本院審酌證人林美利並未陳稱其
    於警詢中受有強暴、脅迫之情，因此其於警詢中所為之陳述
    具有任意性，應無疑義。復參酌證人林美利因多次施用海洛
    因，致其買受之價格為何，將因時間過久而淡忘，其於警詢
    中之證述距案發日較近，當時記憶自較深刻，可立即反應所
    知，不致因時隔日久而遺忘案情；且證人林美利當時未直接
    面對被告，較無來自被告或其他成員同庭在場之壓力而出於
    虛偽不實之指證，或事後串謀而故為迴護被告之機會，又證
    人林美利與被告甲○○並無仇恨怨隙之關係，應無憑空虛構
    以誣陷被告甲○○之可能。故本院認證人林美利於警訊中陳
    述購買海洛因之價格，客觀上應具有較可信之特別情況，且
    基於發見真實之需求，亦為證明犯罪事實之存否所必要，本
    院斟酌上開供述證據之取得過程並無瑕疵，且與本案待證事
    實間具有相當之關聯性，以之為本案證據尚無不當，是揆諸
    前揭說明，上開證人林美利於警訊中陳述購買海洛因之價格
    ，本院認符合刑事訴訟法第一百五十九條之二之情形而有證
    據能力。
三、本案依警卷、偵查卷內之資料，固無搜索票，惟被告乙○○
    在臺中市○○路與大墩二街口，因持有海洛因遭警當場查獲
    而依現行犯予以逮捕，卷附九十一年五月二十五日十八時十
    分起至同日十八時二十分止許，在臺中市○○路與大墩二街
    口之扣押筆錄所載，執行依據為「依刑事訴訟法第一百三十
    一條之一經受搜索人同意執行搜索」，於該筆錄上簽名之人
    為受執行人「乙○○」（見九十一年偵字第一０三六三號卷
    第三０頁正面），被告乙○○於偵查及原審審理中並未抗辯
    前揭「同意搜索」取得之證據，並非出於其自願性之同意，
    被告乙○○於本院更一審審理中以證人之身分證稱：伊在警
    詢、偵查中沒有被刑求或脅迫等語（見本院九十五年上更（
    一）字第三三六號卷第一五一頁），依卷內證據資料，並無
    證據足證被告乙○○之自主性意願，係出自執行人員明示或
    暗示之強暴、脅迫、隱匿身分等不正方法，而被告乙○○於
    本案為警查獲前，曾因施用毒品為警查獲多次（見被告乙○
    ○之臺灣高等法院被告前案紀錄表），難認被告乙○○有欠
    缺搜索之認識致同意搜索。本院審酌被告乙○○對其自己之
    身體有同意搜索之權限，執行人員已將同意意旨記載於筆錄
    由被告乙○○簽名，依徵求同意之地點及方式而言，尚屬自
    然而非具威脅性，再審酌被告乙○○之教育程度、智商及其
    自主意志並未經執行人員以不正之方法所屈服等一切情狀，
    加以綜合審酌判斷，本院認為被告乙○○同意執行搜索，係
    經其自主性意願之同意。被告甲○○之選任辯護人為被告辯
    護稱：同案被告乙○○縱使於扣押筆錄上簽名同意搜索，係
    屬「事後」同意，並非事前同意，警方在被告乙○○身上查
    扣之海洛因一包，應無證據能力等語，尚難予採取。
四、被告、辯護人、檢察官迄本院言詞辯論終結前，均未對由臺
    中市警察局第四分局送請法務部調查局鑑定之毒品鑑定通知
    書，係警察機關囑託法務部調查局所為之鑑定，而爭執該毒
    品鑑定通知書之證據能力；且由於司法警察機關調查中之案
    件，或有量大或急迫之情形，為因應實務之現實需求，認為
    當然有鑑定之必要者，基於檢察一體原則，得由該管檢察長
    對於轄區內之案件，以事前概括選任鑑定人或囑託鑑定機關
    （團體）之方式，俾便轄區內之司法警察官、司法警察對於
    調查中之此類案件，得即時送請事前已選任之鑑定人或囑託
    之鑑定機關（團體）實施鑑定，業經法務部九十二年九月一
    日法檢字第0920035083號函釋在案。而臺灣高等法院檢察署
    檢察長概括選任法務部調查局為「毒品之鑑定」機關，有臺
    灣高等法院檢察署九十二年九月九日檢文允字第0921001203
    號函及臺灣高等法院檢察署檢察長概括選任鑑定機關名冊可
    按。是本件關於毒品之鑑定，於偵查之前階段，雖由臺中市
    警察局第四分局將採集所得之證物，送請法務部調查局鑑定
    ，但法務部調查局為臺灣高等法院檢察署檢察長概括選任之
    鑑定機關，則該局所為鑑定結果因此所出具之上開鑑驗書及
    函文，仍屬受檢察官囑託鑑定，則鑑定人依刑事訴訟法第二
    百零六條所出具之上揭鑑定書，屬刑事訴訟法第一百五十九
    條第一項規定中之「法律另有規定」，則依上開規定之反面
    解釋，屬傳聞證據之例外，自有證據能力（參照最高法院九
    十五年台上字第六六四八號、九十五年台上字第七二九七號
    判決意旨）。
貳、有罪部分：
一、訊據上訴人即被告（下稱被告）甲○○矢口否認上開犯罪事
    實，被告甲○○辯稱：林美利之夫林永裕於九十一年五月二
    十日晚上八、九時許打電話給伊，說要一起購買海洛因，其
    二人遂一起前往臺中市○○路和忠明南路那裡等候，要向綽
    號阿龍之人購買，伊向阿龍買了三萬元的海洛因，和林永裕
    一人出一半，林永裕只拿一萬四千元，還欠伊一千元，五月
    二十五日林美利打電話給伊說他先生要還一千元，當時乙○
    ○在旁邊，所以乙○○要出去的時候，伊叫乙○○順便將海
    洛因帶出去，伊並未販賣毒品給林美利，而所查扣之電子磅
    秤、分裝塑膠袋均是伊與林永裕一起去買時，阿龍給渠等帶
    回的云云。
二、經查：
  (一)據證人林美利證述如下：
  (1)證人林美利於九十一年九月二十三日偵訊中結證稱：「（問
    ：九十一年五月二十五日警察是如何查到甲○○、乙○○？
    ）當天我在中山醫院被警察查獲我打海洛因，希望我把賣我
    毒品的人找出來，我前（往）打電話給甲○○，說我要東西
    叫他把東西拿出來，約在大墩二街口，我告訴他我要買一千
    元，當天下午五、六點我到現場去，是乙○○過來，．．．
    警察就過來捉他了，之後的事情我就不知道了。之前我都是
    向甲○○買毒品，當天為何時（按：應係『為何是』之誤載
    ）乙○○拿過來的我不清楚，當天我在昏倒前就是在大墩二
    街口向甲○○買一千元的海洛因，施打後才昏倒的，我大概
    是中午時跟他買的。」、「（問：甲○○有綽號？）在被捉
    之前他都叫我叫他阿洲。」、「（問：〈提示卷內甲○○的
    照片〉是否該人為阿洲？）是。」等語（見九十一年度偵續
    字第一五八號卷第十七、十八頁），又被告甲○○於九十一
    年五月二十六日警詢中供稱：「（問：你有無綽號？是否有
    『阿洲』之綽號？）有，現在朋友叫我『阿華』，以前朋友
    叫我『阿洲』。」等語（見九十一年偵字第一０三六三號卷
    第二０頁），足認證人林美利於偵訊中指證被告甲○○即是
    綽號「阿洲」之人，應與事實相符。
  (2)又證人林美利於九十一年十月十六日偵訊時與被告甲○○當
    庭對質指認，證人林美利結證稱：「（問：上次提妳出來妳
    所言都實在？）實在。」、「（問：九十一年五月二十五日
    妳施用毒品昏倒前，是否剛向甲○○購買毒品？）是。他是
    拿到大墩二街口給我。」等語（見九十一年度偵續字第一五
    八號卷第三二頁）。證人林美利於九十一年十月十六日偵訊
    時復證稱：「（問：妳是用幾號的電話和甲○○聯絡？）我
    大部分是用我的行動電話和他的行動電話聯絡，．．．」、
    「（問：卷內0000000000號是誰的電話？）我打
    該電話都是甲○○接的。」等語（見九十一年度偵續字第一
    五八號卷第三六頁）。
  (3)證人林美利於九十二年六月十九日原審審理時結證稱：伊認
    識甲○○，但是伊不知道他的名字，向他買毒品的時候伊都
    叫他阿州（台語），毒品是甲○○直接交給伊等語（見原審
    卷第八九、九一頁）。
  (4)證人林美利於九十六年五月二日在本院更一審結證稱：「（
    問：九十一年五月二十五日上午十一時，你在台中市○○○
    街四六號前昏倒？）是的。」、「（問：當天昏倒的原因？
    ）吸用毒品。」、「（問：甲○○的綽號？）我知道叫阿洲
    。」、「（問：你在警察局時說九十一年五月二十五日十點
    左右，在大墩二街口向阿洲買五百元的海洛因，在偵查時，
    你講說是買壹仟元的海洛因，是打以後才昏倒，到底是買五
    百元，還是壹仟元？）時隔那麼久，忘記多少錢，但我確實
    是打了以後才昏倒。」、「（問：這個毒品，你說是甲○○
    拿到大墩二街口交給你的？〈提示偵查筆錄〉）那時是有這
    樣講。」、「（問：九十一年五月二十五日上午，是幾個人
    到大墩二街口，把毒品交給你？）就是阿洲壹個人。」、「
    （問：阿洲交給你的海洛因到底是五百元還是壹仟元？）我
    真的不記得。」、「（問；請求補問證人林美利，當天早上
    被告甲○○交給她的那包海洛因是否有使用？）有，已經使
    用，我才會昏倒。」等語（見本院九十五年上更（一）字第
    三三六號卷第一四八頁背面、第一四九頁背面、第一五０頁
    及背面、第一七六頁背面）。
  (5)被告甲○○於原審中自承扣案之0000000000號行
    動電話係其所使用（見原審卷第一一一頁），且證人林美利
    業已證稱其於九十一年五月二十五日上午係以000000
    0000號撥打被告甲○○使用之0000000000號
    電話向其購買海洛因，經原審公訴人於九十一年十月十五日
    調閱0000000000號行動電話之雙向通聯紀錄，該
    門號於九十一年五月二十五日確有與林美利使用之0000
    000000號、0000000000號電話密集通話之
    紀錄，此有遠傳電信股份有限公司九十一年十月十七日檢送
    之雙向通聯紀錄磁碟片一片及列印資料一份（見九十一年偵
    續字第一五八號卷第四六至四八頁，列印之雙向通聯紀錄見
    外放之資料）在卷可稽，經核與證人林美利所證述之內容相
    符，足認證人林美利所證堪予採信。
  (6)證人林美利確有施用第一級毒品海洛因之前科紀錄，證人林
    美利於九十一年五月二十五日為警查獲，經採其尿液送檢驗
    結果，呈嗎啡陽性反應，證人林美利經強制戒治並經檢察官
    提起公訴後，由臺灣臺中地方法院九十一年訴字第一九六六
    號判決判處有期徒刑十月確定，此有臺灣臺中地方法院九十
    一年訴字第一九六六號判決影本、證人林美利之臺灣高等法
    院被告前案紀錄表各一件附卷為憑（見本院九十五年上更（
    一）字第三三六號卷第六五頁、第一二八至一三三頁）。再
    被告甲○○於偵訊中供稱與證人林美利並無仇怨（見九十一
    年偵續字第一五八號卷第三三頁），證人林美利於九十六年
    五月二日在本院更一審證稱：與被告甲○○並無仇怨等語（
    見本院九十五年上更（一）字第三三六號卷第一四九頁），
    被告甲○○與證人林美利既無怨隙，證人林美利所證述之內
    容應無故予誣陷被告甲○○之必要，由此足證，證人林美利
    指證曾向被告甲○○購買海洛因之事實，自堪予採信。
  (二)關於證人林美利向被告甲○○購買海洛因之價格：
  (1)按交互詰問制度設計之主要目的，在於使刑事被告得以盤詰
    、辯明證人現在與先前所為供述證言之真偽，以期發見實體
    真實。就實質證據價值面之判斷而言，既無所謂「案重初供
    」原則，當亦無所謂其證據價值即當然比審判外未經交互詰
    問之陳述為高之可言。良以證人所為之供述證言，係由證人
    陳述其所親身經歷事實之內容，而證人均係於體驗事實後之
    一段期間，方於警詢或檢察官偵訊時為陳述，更於其後之一
    段期間，始於審判中接受檢、辯或被告之詰問，受限於人之
    記憶能力及言語表達能力有限，本難期證人於警詢或檢察官
    偵訊時，能鉅細無遺完全供述呈現其所經歷之事實內容，更
    無從期待其於法院審理時，能一字不漏完全轉述先前所證述
    之內容。因此，詰問規則方容許遇有「關於證人記憶不清之
    事項，為喚起其記憶所必要者」、「證人為與先前不符之陳
    述時，其先前之陳述」之情形時，即使為主詰問亦可實施誘
    導詰問（刑事訴訟法第一百六十六條之一第三項第三款、第
    六款參照），以喚起證人之記憶，並為精確之言語表達。從
    而，經交互詰問後，於綜核證人歷次陳述之內容時（包括檢
    察官偵訊時之陳述、法院審理時之陳述，以及於容許警詢陳
    述做為證據時之警詢內容），自應著重於證人對於待證事實
    主要內容之先後陳述有無重大歧異，藉此以判斷其證言之證
    明力高低，不得僅因證人所供述之部分內容不確定，或於交
    互詰問過程中，就同一問題之回答有先後更正或不一致之處
    ；或證人先前證述之內容，與其於交互詰問時所證述之內容
    未完全一致，即全盤否認證人證言之真實性。故證人之供述
    證言，前後雖稍有參差或互相矛盾，事實審法院非不可本於
    經驗法則，斟酌其他情形，作合理之比較，定其取捨。又供
    述證據之一部認為真實者，予以採取，亦非法則所不許（參
    照最高法院九十七年度台上字第九六號判決意旨）。
  (2)證人林美利於九十一年九月二十三日偵訊中雖證稱：九十一
    年五月二十五日上午向被告甲○○購買一千元海洛因等語（
    見九十一年度偵續字第一五八號卷第十七、十八頁），證人
    林美利於原審九十二年六月十九日審理中證稱：向被告甲○
    ○買海洛因一千元到二千元等語（見原審卷第八九頁），惟
    證人林美利於九十一年五月二十五日警詢時證稱：九十一年
    五月二十五日上午十時許，係購買五百元海洛因等語（見九
    十一年偵字第一０三六三號卷第二五頁），證人林美利對於
    九十一年五月二十五日上午向被告甲○○購買海洛因價格之
    陳述，先後不一致。然按人之記憶本屬有限，對之前發生的
    細節無法全數記憶，尤以施用毒品者之記憶又較常人為差，
    因而對於取得毒品之來源即向誰購買固尚可記憶，然對於每
    次購買毒品之金額則往往無法肯定，此乃可理解的事。本件
    證人林美利對於購買海洛因價格之證述固有些許差異，而未
    能全部一致，惟證人林美利對於向被告甲○○購買毒品海洛
    因之基本事實，則自始並無更異，足認證人林美利證述上開
    購買海洛因之主要事實之證詞，應可採信。本院審酌證人林
    美利警詢之時間是九十一年五月二十五日十五時四十五分，
    距離其購買之時間不到六個小時，記憶最為深刻，況證人林
    美利係長期施用海洛因，經觀察、勒戒後，被強制戒治，復
    因多次施用海洛因至九十一年五月二十五日上午施用後昏倒
    而再被查獲，此經本院更一審調閱臺灣臺中地方法院九十一
    年度訴字第一九六六號、臺灣臺中地方法院檢察署九十一年
    度毒偵字第一五五二號卷查明無誤（調卷影印之資料見本院
    九十五年上更（一）字第三三六號卷第一０三至一四四頁）
    ，足認證人林美利向他人購買海洛因之次數甚多，要難期待
    其於案發經過三個多月後之偵查中及一年後之原審審理中仍
    然記憶其於九十一年五月二十五日上午向被告甲○○購得毒
    品海洛因之確實金額，證人林美利所稱一千元之價格可能是
    通常向他人購買之金額，但就其於九十一年五月二十五日上
    午向被告甲○○購得毒品海洛因之確實金額，自仍以其於當
    日下午於警詢時所稱購買海洛因之金額是五百元較為屬實，
    要不能因證人林美利淡忘購買之金額即否定其有購買海洛因
    之事實。公訴意旨雖認被告甲○○以一千元或二千元不等之
    金額，販賣海洛因予證人林美利，本院認被告甲○○實際販
    賣之價格，應認定為五百元。是被告甲○○之辯護人雖為被
    告辯護稱：林美利所證述有向被告甲○○購買海洛因並非事
    實等語，自難予採取。
  (三)被告甲○○於原審九十二年七月十日審理時辯稱：查獲的分
    裝袋，我只有十來個分裝袋，其他的是在廚房找到的，可能
    是阿文的，我的分裝袋是比較小一點的；葡萄糖是在廚房拿
    的，不是我所有；電子磅秤是阿龍的，我和林永裕合買的時
    候，阿龍說他沒有時間分裝，拿電子磅秤給我們，叫我們拿
    回去自己分云云（見原審卷第一一０頁）。惟被告甲○○於
    本院更一審九十六年六月二十日審理中則稱：查扣之電子磅
    秤、分裝塑膠袋均是伊與林永裕一起去買時，阿龍給渠等帶
    回的，對葡萄糖沒有意見等語（見本院九十五年上更（一）
    字第三三六號卷第二二四頁）；被告甲○○就分裝塑膠袋及
    葡萄糖之歸屬供述前後不一，更與其於偵查中所供警察扣案
    之物品都是其室友蕭祐乾所有等語（見九十一年度偵字第一
    ０三六三號卷第六五頁）完全相左，顯係推諉之詞。再者，
    就查獲地而言，被告乙○○既帶同員警前往被告甲○○之現
    居地即臺中市○○○街九號六樓之二二查獲，且由被告甲○
    ○供稱警察所查扣之物品是其「室友」的以觀，足認被告甲
    ○○確係居住於查獲處所，被告甲○○嗣後於九十一年十月
    十六日檢察官偵訊時及本院歷次審理時改稱該處非其租屋處
    云云，顯係卸責之詞。參以扣案之電子磅秤係在其床頭旁化
    妝台查獲，分裝塑膠袋則是在廚房流理台查獲，此有現場照
    片及現場圖（見九十一年度偵字第一０三六三號卷第四四至
    五二頁、第三六、三七頁）在卷可佐，而該等處所均屬私人
    使用之空間，依常情以觀，倘非在該屋居住之人，應不會將
    物品置放該處，足認前開扣案物品均係被告甲○○所有無誤
    ，縱使該屋名義上承租人非被告甲○○，其亦為現實使用及
    居住人。被告甲○○於本院審理時雖聲請調查「台中市南屯
    區○○○街九號六樓之二二」房屋所有權人為何，並請求傳
    喚作證，本院認核無必要。
  (四)本件在同案被告乙○○身上查獲扣案之海洛因一小包，經法
    務部調查局鑑定結果，含第一級第六項毒品海洛因成份，淨
    重０點二０公克，包裝重０點二五公克，有法務部調查局九
    十一年六月十八日調科壹字第一二○○一一六八八號鑑定通
    知書一件附卷可稽（見九十一年度偵續字第一五八號卷第七
    八頁）；另在臺中市○○○街九號六樓之二二，為警查獲被
    告甲○○所有之海洛因九小包，經法務部調查局鑑定結果，
    均含第一級第六項毒品海洛因成份，合計淨重六點一一公克
    ，純度58.38%，純質淨重三點五七公克，包裝重二點四三公
    克，有法務部調查局九十一年六月二十六日調科壹字第一二
    ○○一一六八九號鑑定通知書一件在卷為憑（見九十一年度
    偵續字第一五八號卷第六三頁），被告甲○○於本院坦承扣
    案之前揭海洛因均係其所有（見本院卷第七九頁背面），被
    告甲○○取得如此多量之海洛因，已與一般單純施用者，僅
    準備少量之毒品者有所不同。再者，電子磅秤、分裝塑膠袋
    等物品，均係一般販毒者用以秤重、分裝毒品，買賣交易毒
    品所必備，如被告甲○○購入上揭毒品係供己施用，應無以
    前述分裝工具預備精準分裝之必要，而前開扣案之分裝塑膠
    袋多達二七０只，顯非被告甲○○供自己施用毒品時使用，
    扣案之電子磅秤、分裝塑膠袋顯係供販賣海洛因時所使用之
    物品。堪認被告甲○○販入毒品後有以電子磅秤秤量，並以
    塑膠袋分裝，準備伺機出售圖利。從而，從被告甲○○持有
    上開毒品之數量及扣案之電子磅秤、分裝塑膠袋等物觀察，
    足認扣案之海洛因並非僅供被告甲○○自己施用而已。
  (五)本案雖未扣得被告甲○○販賣予證人林美利之海洛因，證人
    林美利未能明確證述被告甲○○販出海洛因之實際重量，而
    未能精準計算出被告甲○○販入與販出海洛因之差價（即營
    利賺取之淨額）。然查，我國查緝販賣毒品海洛因執法甚嚴
    ，對於販賣海洛因者尤科以重度刑責。又販賣海洛因既係違
    法行為，當非可公然為之，亦無公定價格，且容易分裝並增
    減份量，而每次買賣之價量，可能隨時依雙方關係深淺、資
    力、需求量及對行情之認知、來源是否充裕、查緝是否嚴謹
    、購買者被查獲時供述購買對象之可能風險之情評估等情形
    ，而異其標準，非可一概而論；販賣之利得，除被告坦承犯
    行或價量俱臻明確外，委難察得實情，販賣之人從價差或量
    差中牟利之方式雖異，其意圖營利之販賣行為則同一。是以
    因海洛因量微價高，取得不易，販賣者率有暴利可圖，苟非
    意圖販賣營利，一般人焉有可能甘冒重度刑責而提供海洛因
    予他人。況買受之對象即林美利與被告甲○○間並無特別之
    親屬情誼，且證人林美利證述其向被告甲○○購買海洛因時
    ，有交付金錢而屬有償之行為，且係前往如事實欄二、所示
    之地點與被告甲○○進行交易，是倘被告甲○○非有厚利可
    圖，自無平白費時、費力特意趕赴前開地點交付毒品與對方
    之理，被告甲○○販賣毒品交付海洛因予林美利，其主觀上
    顯係基於營利之販賣意圖而為毒品之提供行為，洵堪認定。
  (六)此外，並有海洛因一小包、九小包、電子磅秤一台、分裝塑
    膠袋二七０只扣案可資佐證，綜觀上開事證，足認被告甲○
    ○確曾有上述販賣海洛因之事實，本件事證明確，其犯行堪
    予認定。
三、被告行為後，刑法於九十四年二月二日修正公布、刑法施行
    法於九十五年六月十四日修正公布，並均於九十五年七月一
    日施行，關於本案應適用之新舊法，茲比較如下：
  (一)修正後刑法第二條第一項規定，已將新舊法律適用之「從新
    從輕」原則，改採「從舊從輕」原則，而此規定僅係規範行
    為後法律變更所生新舊法律比較適用之準據法，並非實體刑
    罰法律，自不生行為後法律變更之比較適用之問題，於九十
    五年七月一日刑法施行後，應逕行適用新法第二條第一項之
    規定，為「從舊從輕」之比較（最高法院九十五年五月二十
    三日第八次刑事庭會議決議第一點第一項參照）。又修正後
    刑法第十一條係增訂刑法於其他法律有「保安處分」之規定
    者，亦適用之，亦無關犯罪行為可罰性之變更，亦應逕行適
    用新法第十一條之規定。
  (二)刑法第四十七條業於九十四年一月七日修正為受徒刑之執行
    完畢，或一部之執行而赦免後，五年以內「故意」再犯有期
    徒刑以上之罪者，為累犯，若再犯之罪為「過失犯」，則無
    累犯規定之適用、並於九十四年二月二日公布，而於九十五
    年七月一日施行，然依修正前刑法第四十七條之規定，過失
    犯亦可構成累犯，此項變動影響行為人之刑罰法律效果，係
    屬新修正刑法第二條第一項之「法律變更」，自應依新修正
    刑法第二條第一項前段之規定為新舊法比較。依修正後刑法
    第二條第一項規定比較結果，顯以修正後刑法第四十七條第
    一項規定，有利於行為人。是本件對被告甲○○應適用修正
    後刑法第四十七條第一項規定，論以累犯（參照最高法院九
    十六年度台上字第三七七三號判決意旨）。
  (三)法定刑中罰金刑部分：刑法第三十三條第五款業經修正公布
    ，修正後刑法第三十三條第五款規定「罰金：新臺幣一千元
    以上，以百元計算之」，與修正前刑法第三十三條第五款規
    定「罰金：（銀元）一元以上」不同。比較修正前後之罰金
    刑輕重，該罰金刑之最低刑度於修法後已有加重，故以九十
    五年七月一日修正施行前之刑法規定較有利於被告，依刑法
    第二條第一項前段規定，本案關於被告甲○○違反毒品危害
    防制條例第四條第一項販賣第一級毒品罪之法定罰金刑最低
    度部分，自應適用行為時之法律（修正前刑法第三十三條第
    五款）決定其罰金部分之最低刑（就被告甲○○所犯違反毒
    品危害防制條例案件，刑法第三十三條列於總則編，依刑法
    第十一條前段規定，亦適用於該罪）。
  (四)刑之加減：刑法第六十四條第二項有關死刑之減輕效果，修
    正前規定：「死刑減輕者，為無期徒刑，或為十五年以下十
    二年以上有期徒刑」，而修正後同條項則規定：「死刑減輕
    者，為無期徒刑」；另刑法第六十五條第二項有關無期徒刑
    之減輕效果，修正前規定：「無期徒刑減輕者，為七年以上
    有期徒刑」，而修正後同條項則規定：「無期徒刑減輕者，
    為二十年以下十五年以上有期徒刑」，經比較結果，有關死
    刑、無期徒刑之減輕效果，自以修正前之規定有利於被告甲
    ○○，自應依刑法第二條第一項前段之規定，適用修正前刑
    法第六十四條第二項、第六十五條第二項之規定，作為本案
    減輕刑度之依據。
  (五)修正前刑法第六十八條規定：「拘役或罰金加減者，僅加減
    其最高度。」，惟此次刑法修正，既將罰金最低金額修正為
    新臺幣一千元，當不致因加減其最低度，而產生不滿一元之
    零數，允宜與有期徒刑相同，許其最高度及最低度同加減之
    ，故併入修正後刑法第六十七條，而規定為：「有期徒刑或
    罰金加減者，其最高度及最低度同加減之。」，本案被告甲
    ○○所犯販賣第一級毒品罪，既因累犯而加重其刑，則因修
    正前刑法第六十八條規定罰金最低度不予加重，較諸修正後
    刑法第六十七條規定罰金最低度亦予加重之規定，顯然較有
    利於被告，故依刑法第二條第一項前段規定，仍以被告行為
    時法律即修正前刑法第六十八條規定，較有利於被告。
  (六)依刑法第二條第一項規定為新舊刑法比較時，應就罪刑有關
    之共犯、未遂犯、連續犯、想像競合犯、牽連犯以及累犯加
    重、自首減輕、暨其他法定加減原因（如身分加減）與加減
    例等一切情形，綜其全部之結果，而為比較，再適用有利於
    行為人之法律處斷，而不得一部割裂分別適用不同之新舊法
    （最高法院二十四年上字第四六三四號判例意旨、九十五年
    第八次刑事庭會議決議第一點第四項參照）。經本院綜合比
    較累犯、罰金刑最低度、刑之加減之結果，以被告行為時之
    舊法較有利於被告，依刑法第二條第一項前段規定，本案自
    應適用被告行為時之法律即修正前刑法第三十三條第五款、
    第四十七條、第六十四條第二項、第六十五條第二項、第六
    十八條之規定。
  (七)九十四年二月二日修正前刑法第五十九條規定：「犯罪之情
    狀可憫恕者，得酌量減輕其刑」，修正後刑法第五十九條則
    規定：「犯罪之情狀顯可憫恕，認科以最低度刑仍嫌過重者
    ，得酌量減輕其刑」，上開條文修正前與修正後雖用語不同
    ，但實質內涵則相同，為法院就酌減審認標準見解之明文化
    ，非屬法律之變更，自不生新舊法比較之問題，應依裁判時
    刑法第五十九條認定之（參見最高法院九十五年十一月七日
    九十五年度第二十一次刑事庭會議）。
四、論罪之理由：
  (一)按海洛因係屬於毒品危害防制條例第二條第二項第一款所列
    之第一級毒品，不得非法販賣、持有。被告甲○○行為後，
    毒品危害防制條例於九十二年七月九日經總統令公布修正全
    文，並於九十三年一月九日施行，修正後之毒品危害防制條
    例第四條增訂製造、運輸、販賣第四級毒品者之刑事處罰，
    原第四項、第五項則順延移列第五項、第六項，惟關於販賣
    第一級毒品之刑罰規定，有關條次、犯罪構成要件、法定刑
    度均無變更，自無比較新舊法之必要。核被告甲○○所為，
    係犯毒品危害防制條例第四條第一項之販賣第一級毒品罪。
    被告甲○○持有海洛因之目的既係為供販賣之用，則其持有
    海洛因之低度行為應為販賣之高度行為所吸收，不另論罪。
  (二)查被告甲○○於八十五年間因違反肅清煙毒條例及麻醉藥品
    管理條例案件，經臺中地方法院八十五年訴字第一六三三號
    判決分別判處有期徒刑三年二月、五月，應執行有期徒刑三
    年五月確定，於八十七年八月十二日假釋出獄交付保護管束
    ，於八十九年七月二十九日假釋期間屆滿未經撤銷假釋，以
    已執行論，此有臺灣高等法院被告前案紀錄表在卷可稽，被
    告甲○○於受有期徒刑之執行完畢後，五年以內故意再犯本
    件有期徒刑以上之罪，構成累犯，被告甲○○所犯販賣第一
    級毒品罪之法定本刑為死刑或無期徒刑部分，依刑法第六十
    四條第一項、第六十五條第一項之規定，不得加重其刑，僅
    就販賣第一級毒品罪之罰金刑部分加重其刑。
  (三)又按毒品危害防制條例第四條第一項規定：「製造、運輸、
    販賣第一級毒品者，處死刑或無期徒刑；處無期徒刑者，得
    併科新台幣一千萬元以下罰金」，其法定刑為死刑、無期徒
    刑，別無其他自由刑之規定，刑度可謂重大。然同為販賣第
    一級毒品之人，其原因動機不一，犯罪情節未必盡同，或有
    大盤毒梟者，亦有中、小盤之分，甚或僅止於吸毒者友儕間
    為求互通有無之有償轉讓者亦有之，其販賣行為所造成危害
    社會之程度自屬有異，法律科處此類犯罪，所設之法定最低
    本刑卻同為「死刑或無期徒刑；處無期徒刑者，得併科新台
    幣一千萬元以下罰金」，不可謂不重。於此情形，倘依其情
    狀處以有期徒刑，即足以懲儆，並可達防衛社會之目的者，
    自非不可依客觀之犯行與主觀之惡性二者加以考量其情狀，
    是否有可憫恕之處，適用刑法第五十九條之規定酌量減輕其
    刑，期使個案裁判之量刑，能斟酌至當，符合比例原則。本
    案依卷內證據資料，僅能證明被告甲○○販賣海洛因予林美
    利之次數為一次，然被告甲○○於八十五年間、九十年間即
    有施用毒品之前科記錄（見被告甲○○之臺灣高等法院被告
    前案紀錄表），販賣之金額僅有五百元，其重量至多僅得供
    施用數次，以其情節而論，其惡性尚不如專以販賣第一級毒
    品維生之販毒集團重大，被告甲○○既非販賣毒品之大盤或
    中盤商，被告甲○○販賣毒品之行為尚未造成無可彌補之鉅
    大危害。觀諸被告甲○○造成社會整體侵害之程度尚非鉅大
    ，若以毒品危害防制條例第四條第一項所規定之法定本刑而
    科處最輕本刑無期徒刑，實屬情輕法重，衡其犯罪情狀在客
    觀上顯非不可憫恕，以其所犯之罪之最低法定刑為無期徒刑
    而言，即令處以法定最低度之刑，猶嫌過重，本院認依其情
    狀處以有期徒刑，即足以懲儆，並可達防衛社會之目的，自
    非不可依客觀之犯行與主觀之惡性二者加以考量其情狀有無
    可值憫恕之處，爰依裁判時刑法第五十九條之規定，酌量減
    輕其之刑度，方屬公允衡平。又依修正前刑法第六十五條第
    二項規定，無期徒刑減輕者，為七年以上有期徒刑。而依修
    正後刑法第六十五條第二項則規定，無期徒刑減輕者，為二
    十年以下十五年以上有期徒刑。依刑法第二條第一項規定，
    比較結果，自以修正前之刑法第六十五條第二項規定對被告
    甲○○較為有利，自應適用對被告甲○○有利之修正前刑法
    第六十五條第二項規定，作為本案減輕刑度之依據。又被告
    甲○○所犯上開販賣第一級毒品罪，有前揭加重及酌減之事
    由，應先加而後減輕之。
五、撤銷改判之理由：
  (一)撤銷原判決之理由：
    原審認被告甲○○犯行事證明確，予以論罪科刑，固非無見
    。惟查：
  (1)本案就後述不另為無罪諭知部分，無法證明被告甲○○有販
    賣第一級毒品海洛因之行為，原判決就此部分併予論罪科刑
    ，並就被告甲○○部分以連續犯論處加重其刑，自有未洽。
  (2)被告甲○○販賣毒品所得之價金為五百元，原判決認定為二
    萬七千五百元，尚有未合。
  (3)原判決事實欄二、僅載稱被告甲○○為販賣海洛因之行為（
    見原判決第二頁），並未將被告甲○○有營利之意圖載明於
    犯罪事實，亦有未當。
  (4)按犯販賣第一級毒品罪者，其供犯罪所用之財物，固應優先
    適用毒品危害防制條例第十九條第一項義務沒收之規定，予
    以沒收；但如係供犯罪預備之物，則不能適用上開特別規定
    ，以屬犯罪行為人者為限，得依刑法第三十八條第一項第二
    款規定諭知沒收（參照最高法院九十五年度台上字第五０六
    二號判決、九十六年度台上字第一八二八號判決）。本件扣
    案之分裝塑膠袋二七０只，經本院勘驗結果，均尚未使用包
    裝毒品（見本院卷第八０頁），應認僅係預備供將來分裝毒
    品之用，原審誤認為扣案之分裝塑膠袋二七０只亦係供販賣
    毒品所用之物，並依毒品危害防制條例第十九條第一項宣告
    沒收（見原判決第二十三頁），適用法則亦有不當。
  (5)扣案海洛因一小包、九小包之包裝袋，分別為供被告甲○○
    販賣而包裝毒品海洛因所用之包裝，有防止毒品裸露、溢出
    及潮濕之功用，並便於攜帶及販賣，自係供販賣毒品所用之
    物，復為被告甲○○所有，應依毒品危害防制條例第十九條
    第一項之規定宣告沒收，原判決依該條例第十八條第一項前
    段規定宣告沒收銷燬，有適用法則不當之違誤。
  (6)本案同時為警查扣之葡萄糖一盒，並無其他證據足資證明係
    被告甲○○所有供販賣海洛因所用之物品（詳後述），原判
    決認前揭物品係被告甲○○所有供販賣海洛因所用之物品，
    認定事實自有未洽。
  (二)自為判決之科刑及審酌之理由：
    被告甲○○否認犯行而提起上訴，雖無理由，惟原判決既有
    前揭可議之處，即屬無可維持，自應由本院將原判決關於被
    告甲○○部分予以撤銷改判。爰審酌被告甲○○為謀個人私
    利，無視於政府制定毒品危害防制條例，杜絕毒品犯罪之禁
    令，販賣第一級毒品海洛因，足以使施用者導致精神障礙、
    性格異常，甚至造成生命危險之生理成癮性及心理依賴性，
    危害國民身體健康及社會治安，並審酌被告甲○○之素行、
    犯罪之動機、被告甲○○犯罪目的係為圖得一己之私利、販
    賣毒品海洛因之次數、所得之財物、所生危害及被告甲○○
    犯罪後之態度等一切情狀，量處如主文第二項所示之刑，以
    資懲儆。又被告甲○○依其所犯販賣第一級毒品罪之性質，
    本院認並無宣告褫奪公權之必要，併此敘明。
  (三)關於沒收部分：
  (1)扣案之海洛因一小包（淨重０點二０公克）、海洛因九包（
    合計淨重六點一一公克），係屬毒品危害防制條例第二條第
    二項所管制之第一級毒品，不論屬於犯人與否，應依毒品危
    害防制條例第十八條第一項前段之規定沒收銷燬之。
  (2)依毒品危害防制條例第十八條第一項之規定，得諭知沒收並
    銷燬之者，以查獲之毒品及專供製造或施用毒品之器具為限
    ，並不及於毒品之外包裝。本件經查獲之包裝袋一個（包裝
    重０點二五公克）、包裝袋九個（包裝重二點四三公克），
    依前揭法務部調查局九十一年六月十八日調科壹字第一二○
    ○一一六八八號鑑定通知書（見九十一年度偵續字第一五八
    號卷第七八頁）、九十一年六月二十六日調科壹字第一二○
    ○一一六八九號鑑定通知書（見九十一年度偵續字第一五八
    號卷第六三頁）記載，既與毒品海洛因分別鑑秤其重量，足
    認前揭供第一級毒品海洛因包裝用之外包裝袋，係可與包裝
    內之毒品分離，前開外包裝袋之主要作用在於包裹毒品，防
    其裸露、潮濕，便於被告甲○○攜帶販賣毒品（參照最高法
    院九十三年度臺上字第二七四三號判決意旨），與毒品海洛
    因即無難以析離而無法個別宣告沒收之情事，故應認係被告
    甲○○所有供販賣第一級毒品犯罪所用之物，應依毒品危害
    防制條例第十九條第一項前段之規定，宣告沒收（因前揭物
    品均已扣案，並無不能沒收之問題，故不為追徵其價額之諭
    知）。
  (3)扣案之電子磅秤一台，係被告甲○○所有供其販賣毒品所用
    之物，應依毒品危害防制條例第十九條第一項前段之規定併
    予宣告沒收（因前揭物品已扣案，並無不能沒收之問題，故
    不為追徵其價額之諭知）。
  (4)扣案之分裝塑膠袋二七０只，係被告甲○○所有，經本院勘
    驗結果，均尚未使用包裝毒品（見本院卷第八０頁），應認
    僅係預備供將來分裝毒品之用，應依刑法第三十八條第一項
    第二款規定諭知沒收（參照最高法院九十五年度台上字第五
    ０六二號判決、九十六年度台上字第一八二八號判決）。
  (5)按毒品危害防制條例第十九條第一項規定：犯第四條之罪者
    ，其供犯罪所用或因犯罪所得之財物，均沒收之，如全部或
    一部不能沒收時，追徵其價額或以其財產抵償之。但該條項
    並無如同條例第十八條第一項所定「不問屬於犯人與否，沒
    收之」之明文，自屬相對沒收主義之立法。是其應沒收之物
    ，應以屬被告所有者為限。又該規定所稱「追徵其價額」者
    ，係指所沒收之物為金錢以外之其他財物而無法沒收時，應
    追徵其價額，使其繳納與原物相當之價額。如所得財物為金
    錢而無法沒收時，始應「以其財產抵償之」（最高法院九十
    五年度台上字第三０五號判決意旨參照）。又毒品危害防制
    條例第十九條第一項規定，犯該條例第四條至第九條、第十
    二條、第十三條或第十四條第一項、第二項之罪者，其供犯
    罪所用或因犯罪所得之財物，均沒收之。係採義務沒收主義
    ，且金錢為代替物，重在兌換價值，而不在原物，自難拘泥
    於沒收原物之理論，認沒收販賣毒品所得之金錢，以當場查
    獲扣押者為限，苟能證明其為販賣毒品所得之金錢，均應予
    以沒收（參照最高法院九十二年度台上字第五二二七號判決
    ）。是販賣毒品所得之金錢，無論已否扣案，如仍屬存在，
    即應依法沒收。經查，被告甲○○販賣毒品海洛因之所得為
    五百元，上開販賣毒品所得之金額雖未扣案，然無證據證明
    已不存在，且既為被告甲○○因犯罪所得之財物，仍應依毒
    品危害防制條例第十九條第一項之規定併予諭知沒收，如全
    部或一部不能沒收時，依同條項之規定，應以其財產抵償之
    。
  (6)被告甲○○使用之0000000000號行動電話，申請
    名義人係案外人周淑智，此有遠傳電信股份有限公司九十一
    年十月十七日函覆之資料（見九十一年偵續字第一五八號卷
    第四六頁）及該公司九十七年二月十二日遠傳（企營）字第
    ０九七一０一０五一六七號函（見本院卷第六六至六八頁）
    各一件附卷可稽，是該0000000000號行動電話，
    並非被告甲○○申請，雖供其使用，被告甲○○始終否認為
    其所有，本案並無積極證據足以證明該行動電話（含SIM卡
    ）確屬其所有，自不為沒收之諭知。又本案並無證據足證被
    告甲○○有將葡萄糖摻入海洛因內出售圖利，是扣案之葡萄
    糖一盒難予證明係被告甲○○所有供販賣海洛因所用之物，
    故不予宣告沒收，併此敘明。
六、被告甲○○不另為無罪諭知部分：
  (一)公訴意旨另以：被告甲○○基於販賣毒品海洛因之概括犯意
    ，自九十一年三、四月間起（不含九十一年五月二十五日上
    午販賣海洛因部分），在臺中市○○○街及臺中市○村路等
    不特定地點，連續多次販賣海洛因給林美利施用。林美利需
    要海洛因施用時，即以0000000000號、0000
    000000號或00000000號電話，撥打被告甲○
    ○使用之0000000000號電話，向被告甲○○購買
    海洛因，每次一千元或二千元不等，由被告甲○○在約定地
    點交付與購買金額相當數量之海洛因予林美利。林美利又於
    九十一年五月二十五日十七時四十三分許，以000000
    0000號行動電話撥打給被告甲○○，向被告甲○○佯稱
    欲購買一千元之海洛因，並約定於同日十八時十分許，在臺
    中市○○路與大墩二街口交易，被告甲○○遂將海洛因一小
    包（淨重０點二０公克，包裝重０點二五公克）交付有犯意
    聯絡之乙○○（由本院判決無罪，詳後述），由乙○○前往
    上開路口交易，為警當場查獲。因認被告甲○○就此部分連
    續涉犯毒品危害防制條例第四條第一項連續販賣第一級毒品
    海洛因之罪嫌等語。
  (二)按犯罪事實應依證據認定之，無證據不得認定犯罪事實；不
    能證明被告犯罪者，應諭知無罪之判決；刑事訴訟法第一百
    五十四條第二項、第三百零一條第一項分別定有明文。又認
    定被告有罪之事實，應憑證據，如未能發現相當之證據，或
    證據不足以證明，自不能以推測或擬制之方法以之為裁判基
    礎；且認定事實所憑之證據，其為訴訟上之證明，須達於通
    常一般之人均不致有所懷疑而得確信者，始得據為有罪之認
    定，倘其證明尚未達到此一程度，而有合理懷疑存在時，尚
    難為有罪之認定基礎；另茍積極之證據不足以為被告事實之
    認定，即應為被告有利之認定，更不必有何有利之證據（參
    照最高法院三十年度上字第八一六號判例、四十年度臺上字
    第八六號判例、七十六年度臺上字第四九八六號判例）。次
    按證人之證述，如無瑕疵可指，而就其他方面調查，又與事
    實相符，其證述固未始不足採為判決之基礎，惟其證述之本
    身尚有瑕疵，則在此瑕疵不能究明以前，遽採為有罪之判決
    根據，自難謂為適法（最高法院八十四年度臺上字第七四五
    號判決要旨參照）。訊據被告甲○○堅決否認有此部分販賣
    海洛因之犯行。
  (三)公訴意旨認被告甲○○此部分連續販賣第一級毒品海洛因予
    林美利之事實，無非係以證人林美利之證述及公訴人於九十
    一年十月十五日調閱被告甲○○所使用000000000
    0號行動電話自九十一年三月一日至九十一年五月三十日止
    之雙向通聯紀錄（九十一年三月份之通聯紀錄因超過六個月
    保留期限無法調閱），該門號於九十一年四月及五月間確與
    林美利使用之0000000000號、00000000
    00號、00000000號電話密集通話之雙向通聯紀錄
    磁碟片一片及列印資料一份在卷，資為論據。
  (四)關於九十一年五月二十五日下午販賣海洛因之行為部分：
  (1)查，被告甲○○固坦承於九十一年五月二十五日下午接到證
    人林美利之電話後，交付一小包海洛因給同案被告乙○○，
    由同案被告乙○○攜帶該包海洛因前往臺中市○○路與大墩
    二街口為警查獲之事實，惟被告甲○○於原審九十二年五月
    二十七日辯稱：「九十一年五月二十日晚上八、九時，林永
    裕打電話給我說要和我一起去買東西，然後我們就一起去台
    中市○○路和忠明南路那裡，等候向人家買毒品，向一個叫
    阿龍的人，等到十點多沒有來，林永裕說他要去上班，將壹
    萬四千元交給我叫我幫他買，我向阿龍買了三萬元的毒品，
    我和林永裕一人出一半，他還欠我一千元，五月二十五日林
    美利打電話給我說他先生要還我一千元，叫我去，．．．」
    等語（見原審卷第三０頁）。證人即林永裕（即林美利之夫
    ）於原審審理時雖到庭證稱：伊與被告甲○○合購海洛因，
    欠被告甲○○一千元，有叫伊配偶林美利將一千元還甲○○
    等語（見原審卷第五七頁），然經原審對證人林永裕與被告
    甲○○隔離訊問之結果，證人林永裕證稱：「（問：有無和
    甲○○一起合夥買過毒品？）有一次，大約是在九十一年『
    三、四月』，我們每人出一萬五千元向阿龍買海洛因，但是
    我現金不夠，我叫他先幫我出一千元，時間我忘記了，大約
    是『傍晚的時候』，地點是在阿龍家附近的壹個小公園，阿
    龍家是美村路一直走往復興路方向一直走過地下道的左手邊
    的一棟大樓，『位於美村路上』。那天我和甲○○等到阿龍
    過來，直接向阿龍買海洛因，我拿到海洛因之後才離開。『
    我是和甲○○一起拿錢給阿龍』。『我們是個人交個人的』
    ，我將一萬四千元交給阿龍，沒有經由甲○○交給阿龍。」
    等語（見原審卷第五十七頁）等語，而被告甲○○辯稱：「
    （問：和林永裕合買海洛因的時間？）九十一年『五月二十
    日』左右『晚上約十點』。已經天黑了。我們是在『復興路
    和忠明南路的一個公園』，因為我打電話給阿龍，他叫我在
    那邊等他，我和林永裕在那裡等阿龍，但是『沒有一起等到
    阿龍』，那時候林永裕可能要上班，『他說有事情，他把錢
    交給我』，給我壹萬多，確切數字不記得，把錢給我之後說
    他有事情就先離開了，我在那裡等阿龍，後來阿龍有來，我
    向他買三萬元左右，因為時間經過太久，我不是很確定。」
    等語（見原審卷第六十一頁），互核其二人所述就合買時間
    、經過及交錢等主要事項已多所出入，且證人林美利於原審
    九十二年六月十九日審理時證稱：「（問：你先生有無跟你
    說他和甲○○合買毒品？他欠甲○○一千元？）沒有。」、
    「（問：五月二十五日配合警方打電話給甲○○的時候有無
    說你是要幫你先生還一千元？）沒有。我不知道我先生有無
    欠他錢。」等語（見原審卷第八九頁），足見證人林美利於
    原審證稱其配偶林永裕沒有說過與被告甲○○合買海洛因，
    其不知道林永裕是否欠甲○○一千元，且其於九十一年五月
    二十五日配合警方打電話給被告甲○○時並未說要幫林永裕
    還一千元等情，核證人林永裕與林美利所證顯不相符，足認
    證人林永裕所證與事實不符，純屬迴護被告甲○○而為勾串
    之詞，尚不能採為有利於被告甲○○認定之依據。況林永裕
    既只拿出一萬四千元，就應只取回一萬四千元的海洛因，始
    符常情；被告甲○○竟稱：「不夠錢的先扣起來，等他錢拿
    給我，我再給他．．．扣下來的海洛因有多重，沒有秤，不
    知道，用目測的。」等語（見原審卷第六十二頁）；被告甲
    ○○既不先給足一萬五千元之海洛因而讓林永裕欠一千元，
    又只給一萬四千元的海洛因，卻仍稱林永裕仍欠其一千元，
    實與常理有違，此部分所辯尚不足採信。
  (2)按司法警察（官）對於自始即有犯罪故意之行為人，因達成
    犯罪調查目的之必要，佈設機會，與之對合，藉以蒐集證據
    ，且不違背法定程序者，自為法之所許。此與對於原無犯罪
    故意之人，而以引誘、教唆等違法手段，設局誘陷，引發其
    犯意，致蹈陷犯罪者，因有害於公平正義，亦顯然違反人權
    之保障，其因此所取得之證據並無容許性之情形不同（最高
    法院九十三年度臺上字第一七０四號判決意旨參照）。換言
    之，刑事偵查技術上所謂之「釣魚」，係指對於原已犯罪或
    具有犯罪故意之人，以設計引誘之方式，使其暴露犯罪事證
    ，而加以逮捕或偵辦者而言。而所謂「陷害教唆」者，則指
    行為人原不具犯罪之故意，純因司法警察之設計教唆，始萌
    生犯意，進而實施犯罪構成要件之行為者而言。前者（即「
    釣魚」），純屬偵查犯罪技巧之範疇，並未違反憲法對於基
    本人權之保障，且於公共利益之維護有其必要性存在，故依
    「釣魚」方式所蒐集之證據資料，原則上非無證據能力。而
    後者（即「陷害教唆」），因係以引誘或教唆犯罪之不正當
    手段，使原無犯罪故意之人因而萌生犯意而實施犯罪行為，
    再進而蒐集其犯罪之證據而予以逮捕偵辦；其手段顯然違反
    憲法對於基本人權之保障，且已逾越偵查犯罪之必要程度，
    對於公共利益之維護並無意義，其因此所取得之證據資料，
    應不具有證據能力（最高法院九十三年度臺上字第一七０四
    號判決意旨參照），合先敘明。又實施刑事訴訟之公務員，
    因違背法定程序取得之證據，除法律另有特別規定外，法院
    應依個案情節，斟酌該等公務員違背法令程序之主觀意圖、
    侵害行為人之種類及其輕重，犯罪所生之危險或實害、禁止
    使用該證據對於抑制違法蒐證之效果，與如依法定程序有無
    發現該等證據之必然性，及對行為人在訴訟上防禦不利益之
    程度等各種情況，予以綜合考量，求取人權保障及公共利益
    之衡平，茍該違背法定程序之情節，顯已違反憲法對於基本
    人權之保障，且復逾越必要之手段，如不予以排除證據能力
    ，對於公共利益既無助益，又難以維護司法之公信力，應認
    其不具證據能力。又司法警察（官）如知有犯罪嫌疑者，固
    有立即蒐集、調查證據之義務，然其等行使蒐證之職權時，
    手段必須合法正當純潔，不得以引誘、教唆之手段達其蒐集
    證據之目的，此為法理所當然，若犯罪嫌疑人本無犯罪之故
    意，純因司法警察（官），以引誘、教唆等陷害教唆之不正
    當方法，誘發犯罪行為人萌生犯意，進而著手實行，因其並
    非循正當法定程序取得之證據，其手段已違反憲法第八條對
    於人身自由基本人權與正當法律程序之保障，並已逾越偵查
    犯罪之必要程度，對於公共利益之維護並無意義，自應認不
    具證據能力（參照最高法院九十六年度台上字第七六八九號
    判決）。
  (3)證人林美利昏倒被送醫後，經警發現其有施用毒品，經證人
    林美利告知毒品來源，即於警方授意下，由林美利撥打被告
    甲○○之行動電話，佯稱購買海洛因，當被告乙○○騎著機
    車（有帶小孩）前往約定地點要交付毒品海洛因給林美利時
    ，為警查獲，再由乙○○帶同員警到被告甲○○租屋處所而
    查獲本案等情，固據證人王聖德於本院上訴審中結證在卷（
    見本院九十二年度上訴字第一六八八號卷第九四至九六頁）
    ；再證人王景松警員於原審審理中結證稱：「我們只是問她
    （林美利）去哪裡買？有沒有辦法釣出來？她以前怎麼買就
    怎麼講。」、「我們叫她打電話給她的上游，我們抓到的是
    乙○○，再由乙○○帶我們去甲○○那裡。」、「（問：在
    哪裡抓到乙○○？）東興路和大墩二街口。」等語（見原審
    卷第八六頁），證人王景松於本院更一審證稱：是被告乙○
    ○出現要交付毒品的時候被逮捕，並在乙○○的口袋查扣毒
    品等語（見本院九十五年上更（一）字第三三六號卷第一七
    五頁及背面）。證人林美利於九十一年九月二十三日偵訊中
    結證稱：「（問：九十一年五月二十五日警察是如何查到甲
    ○○、乙○○？）當天我在中山醫院被警察查獲我打海洛因
    ，希望我把賣我毒品的人找出來，我前（往）打電話給甲○
    ○，說我要東西叫他把東西拿出來，約在大墩二街口，我告
    訴他我要買一千元，當天下午五、六點我到現場去，是乙○
    ○過來，．．．警察就過來捉他了，．．．」等語（見九十
    一年度偵續字第一五八號卷第十七頁），證人林美利於九十
    二年六月十九日原審法院審理時結證稱：「（問：九十一年
    五月二十五日是否配合警方打電話給你的上游說你要買海洛
    因？）是，當時我是在警察局打電話的，我打電話給甲○○
    。」、「（問：當時如何跟甲○○講？）我跟他說我要東西
    ，我說我要一千元的東西。」、「（問：如何約？）約在東
    興路和大墩二街口。」、「（問：是否直接和甲○○約？）
    是。」、「（問：向他買毒品的時候如何稱呼他？）我都叫
    他阿州（台語）。」等語（見原審卷第八六、八七頁），證
    人林美利於九十六年五月二日在本院更一審結證稱：「（問
    ：打電話給甲○○之前是否早已經約定好要買毒品？）沒有
    。」、「（問：五月二十五日下午到底警察有無交給你壹仟
    元？）有。」等語（見本院九十五年上更（一）字第三三六
    號卷第一四九、一五０頁），是由上開證人之證詞足以證明
    林美利於九十一年五月二十五日上午向被告甲○○購得毒品
    海洛因施打後，因體力不支昏倒而被送醫急救，警察才因而
    得知被告甲○○販賣海洛因，始要求林美利配合而於當日下
    午佯稱要購買一千元海洛因，並按之前購買之方式聯繫販賣
    毒品之人，被告甲○○接獲電話以後，即請被告乙○○送交
    海洛因至約定之台中市○○路和大墩二街口，當被告乙○○
    正要交付海洛給林美利時，即為警逮獲，被告乙○○乃帶警
    前往被告甲○○居住處而查獲本案。
  (4)依上開情節以觀，九十一年五月二十五日下午，被告甲○○
    既係因林美利主動以電話交涉欲購買毒品海洛因，始交付被
    告乙○○持毒品海洛因前往約定地點，此部分應認被告甲○
    ○原無販毒之故意，至為灼然，其販賣毒品犯意之形成，肇
    因於員警安排提供之毒品交易機會甚明，而本案警方既係以
    「陷害教唆」，以引誘或教唆犯罪之不正當手段，使原無犯
    罪故意之人因而萌生犯意而實施犯罪行為，再進而蒐集其犯
    罪之證據而予以逮捕偵辦；縱其目的在於查緝犯罪，但其手
    段顯然違反憲法第八條對於人身自由基本人權與正當法律程
    序之保障，且已逾越偵查犯罪之必要程度，對於公共利益之
    維護並無意義，本院權衡上揭各情，並權衡刑事訴訟程序保
    障與發現實體真實二大目的在本案之關係，認為本案被告甲
    ○○於九十一年五月二十五日下午既本無犯罪之故意，被告
    甲○○縱因警方之「陷害教唆」而萌生販賣海洛因之故意，
    始請被告乙○○攜帶毒品海洛因前往交易，為導正警察爾後
    辦案不要以此等「陷害教唆」之方式破案，其因此所取得之
    證據資料，並無容許性，應不具有證據能力，不得作為不利
    被告認定之依據。且檢察官並未舉證證明九十一年五月二十
    五日下午證人林美利打電話向被告甲○○佯稱要購買毒品海
    洛因之前，被告甲○○即具有販賣海洛因之故意，檢察官所
    提出之證據尚不足以認定被告甲○○於九十一年五月二十五
    日下午原即具有販賣毒品海洛因之故意，並非因於司法警察
    之設計教唆始萌生販毒之犯意，此部分自屬不能證明被告甲
    ○○犯罪。
  (五)證人林美利對於九十一年五月二十五日上午被告甲○○販賣
    海洛因之事實，固證述明確，惟對於公訴意旨指稱被告甲○
    ○其餘自九十一年三、四月間起（不含九十一年五月二十五
    日上午販賣海洛因部分）涉嫌販賣海洛因之時間，證人林美
    利於偵審中既未具體說明買賣之確實年月日及地點，則無法
    與公訴人所調閱之上開雙向通聯記錄相互核對，即無從認定
    被告甲○○與證人林美利間之通話係在談論購買毒品之事，
    且卷內並無其他證據資料足以補強此部分之證述，復由於檢
    察官起訴意旨所稱林美利向被告甲○○購買海洛因之時間、
    次數、金額、數量不明，自難僅憑證人林美利上開不明確之
    證述，認定被告甲○○就此部分曾販賣海洛因予林美利。是
    證人林美利上開證述，並非無瑕疵可指，而就證人林美利此
    部分所證並不能證明其證述與事實相符，自不得採為被告甲
    ○○有罪判決之基礎。則公訴意旨指稱被告甲○○自九十一
    年三、四月間起至九十一年五月二十五日上午之前（不含九
    十一年五月二十五日上午販賣海洛因部分），連續多次販賣
    海洛因給林美利施用，尚嫌無據。
  (六)被告甲○○否認有此部分之連續販賣海洛因情事，尚可採取
    ，應認該部分被告甲○○之犯罪不能證明，惟因公訴意旨認
    此部分與前開經起訴販賣海洛因論罪科刑之部分，具有刑法
    修正前連續犯之裁判上一罪之關係，此部分爰不另為無罪之
    諭知，併此敘明。
參、被告乙○○無罪部分：
一、公訴意旨另以：於九十一年五月二十五日十一時三十分許，
    林美利在臺中市南屯區○○○街四六號騎樓前，因施用海洛
    因過量昏倒送醫，為警前往醫院查證時得知後，策動林美利
    供出毒品來源，林美利即於同日十七時四十三分許，以00
    00000000號電話撥打予甲○○，向甲○○佯稱欲購
    買一千元之海洛因，並約定於同日十八時十分許，在臺中市
    ○○路與大墩二街口交易，甲○○乃將海洛因一小包（毛重
    ○點二○公克）及注射針筒一支交付有犯意聯絡之被告乙○
    ○，被告乙○○前往上開路口交易，為警當場查獲。因認被
    告乙○○涉犯毒品危害防制條例第四條第一項販賣第一級毒
    品海洛因之罪嫌等語。
二、按犯罪事實應依證據認定之，無證據不得認定犯罪事實；不
    能證明被告犯罪者，應諭知無罪之判決，刑事訴訟法第一百
    五十四條第二項、第三百零一條第一項分別定有明文。又刑
    事訴訟法第一百六十一條第一項規定「檢察官就被告犯罪事
    實，應負舉證責任，並指出證明之方法」，因此，檢察官對
    於起訴之犯罪事實，應負提出證據及說服之實質舉證責任，
    倘其所提出之證據，不足為被告有罪之積極證明，或其指出
    證明之方法，無從說服法院以形成被告有罪之心證，基於無
    罪推定之原則，自應為被告無罪判決之諭知（最高法院九十
    二年台上字第一二八號判例參照）。被告乙○○辯稱：伊沒
    有販賣毒品給林美利，查獲當天傍晚伊在甲○○那裡，要離
    去時甲○○拿一包東西叫伊拿去還給林美利，當時海洛因是
    用紙包起來，伊不知道是毒品等語。
三、被告乙○○雖辯稱被告甲○○交付之海洛因用紙包著，其不
    知裡面是毒品云云。然被告乙○○於九十一年五月二十六日
    警詢時自承：「我是於九十一年五月二十五日十八時十分許
    ，在台中市○○區○○路二段與大墩二街口欲將毒品海洛因
    一小包．．．交付予林美利時，被警方當場查獲。」、「警
    方從我身上所查獲之扣案物品海洛因一小包（含袋毛重０點
    五公克）是綽號阿洲之男子拿給我，要我拿給林美利的。」
    、「綽號阿洲之男子其真實姓名為甲○○。」等語（見九十
    一年偵字第一０三六三號卷第十三頁背面、第十四頁背面）
    ，參諸被告甲○○於本院更一審以證人之身分證稱：「（問
    ：你要交給林美利的東西用衛生紙包著，你是否有告訴乙○
    ○裡面是什麼東西？）他應該知道，那時候是在房間裡。」
    等語（見本院九十五年上更（一）字第三三六號卷第二０七
    頁背面），再參酌被告乙○○本身亦有多次施用海洛因之前
    科紀錄（此為其所自承，並有臺灣高等法院被告全國前案紀
    錄表在卷可稽），及被告乙○○為警查獲時，其口袋內尚有
    其施打海洛因所用之注射針筒一支等情（見九十一年偵字第
    一０三六三號卷第三一頁扣押物品目錄表、第四一、四三頁
    查獲之照片），足認被告乙○○應熟知海洛因之外觀形狀，
    被告乙○○於為警查獲時，在其身上查扣之海洛因一小包（
    淨重０點二０公克，包裝重０點二五公克）雖確係包在衛生
    紙內，有現場照片在卷可稽（見九十一年偵字第一０三六三
    號卷第四一頁查獲之照片），然被告乙○○、甲○○供稱渠
    二人係堂兄弟關係（見九十一年偵字第一０三六三號卷第二
    一頁、本院九十二年上訴字第一六八八號卷第四六、一００
    頁、本院九十五年上更（一）字第三三六號卷第一五０頁背
    面、第二０六頁背面），證人林美利於偵訊中證稱其因施用
    海洛因而認識被告二人等語（見九十一年偵續字第一五八號
    卷第三二頁），則被告甲○○將該包海洛因交付被告乙○○
    ，被告乙○○自應已知悉其所持有者係海洛因無誤，足認被
    告乙○○嗣後辯稱不知情云云，核屬避重就輕卸責之詞，難
    予採信。雖被告乙○○辯稱其不知甲○○交付之物品係海洛
    因等情未必屬實，而無法採信，惟依證人林美利、王聖德之
    前揭證詞足以證明林美利於九十一年五月二十五日上午向被
    告甲○○購得毒品海洛因施打後，因體力不支昏倒而被送醫
    急救，經警方之授意下，證人林美利為配合警方查出毒品來
    源，乃撥打行動電話給被告甲○○，向被告甲○○佯稱欲購
    買一千元之海洛因，經被告甲○○應允，並約定交易之時間
    、地點，被告甲○○再交付海洛因一包給被告乙○○，囑咐
    被告乙○○攜帶該包海洛因前往約定之台中市○○路和大墩
    二街口，當被告乙○○正要交付海洛給林美利時，即為警查
    獲，依上開情節以觀，九十一年五月二十五日下午，被告甲
    ○○既係因林美利主動以電話交涉欲購買毒品海洛因，始交
    付被告乙○○持毒品海洛因前往約定地點，應認被告甲○○
    原無販毒之故意，至為灼然，其販賣毒品犯意之形成，肇因
    於證人林美利配合警方誘邀，布設機會所致甚明，而本案警
    方既係以「陷害教唆」，以引誘或教唆犯罪之不正當手段，
    使原無犯罪故意之人因而萌生犯意而實施犯罪行為，再進而
    蒐集其犯罪之證據而予以逮捕偵辦；縱其目的在於查緝犯罪
    ，但其手段顯然違反憲法第八條對於人身自由基本人權與正
    當法律程序之保障，且已逾越偵查犯罪之必要程度，對於公
    共利益之維護並無意義，本院權衡上揭各情，並權衡刑事訴
    訟程序保障與發現實體真實二大目的在本案之關係，認為本
    案被告甲○○於九十一年五月二十五日下午既本無犯罪之故
    意，被告甲○○縱因警方之「陷害教唆」而萌生販賣海洛因
    之故意，始請被告乙○○攜帶毒品海洛因前往交易，為導正
    警察爾後辦案不要以此等「陷害教唆」之方式破案，其因此
    所取得之證據資料，並無容許性，應不具有證據能力，不得
    作為不利被告認定之依據。且本案依卷內證據資料，並無證
    據足證被告乙○○自始於九十一年五月二十五日下午即有販
    賣海洛因之犯意存在，證人林美利既與警方於九十一年五月
    二十五日下午誘發被告甲○○販賣海洛因，再加以逮捕被告
    乙○○，堪認被告乙○○係因警方之誘陷始萌生販賣海洛因
    之犯意。
四、本件公訴人所提出被告乙○○犯罪之證據，既有前開可議之
    處而不可採，本院復查無其他積極證據足以證明被告乙○○
    有公訴人所指訴之販賣海洛因犯行，在此證據不足之情況下
    ，自屬不能證明被告乙○○犯罪，原審疏於將司法警察因「
    陷害教唆」所取得證據資料認無證據能力予以排除，而對被
    告乙○○為有罪之認定，尚有未洽，被告乙○○上訴意旨否
    認犯罪，請求撤銷改判，為有理由，自應由本院將原判決關
    於被告乙○○部分予以撤銷，另為被告乙○○無罪之諭知。
據上論斷，應依刑事訴訟法第三百六十九條第一項前段、第三百
六十四條、第二百九十九條第一項前段、第三百零一條第一項前
段，毒品危害防制條例第四條第一項、第十八條第一項前段、第
十九條第一項、刑法第二條第一項前段、第十一條前段、修正前
刑法第四十七條、第六十五條第二項、刑法第五十九條、第三十
八條第一項第二款，判決如主文。
本案經檢察官丁○○到庭執行職務。
中    華    民    國    97    年    3     月    20    日
            刑事第十一庭  審判長法  官  陳  朱  貴
                                法  官  郭  同  奇
                                法  官  胡  文  傑
上列正本證明與原本無異。
檢察官及被告甲○○得上訴；被告乙○○不得上訴。
如不服本判決應於收受送達後十日內向本院提出上訴書狀，其未
敘述上訴之理由者並得於提起上訴後十日內向本院補提理由書（
均須按他造當事人之人數附繕本）。
                                書記官   蔡  嘉  萍
中    華    民    國    97    年    3    月    20   日
附錄本案論罪科刑法條：
毒品危害防制條例第四條第一項
製造、運輸、販賣第一級毒品者，處死刑或無期徒刑；處無期徒
刑者，得併科新臺幣一千萬元以下罰金。


司法院資訊處製作；財團法人民間司法改革基金會備份。
